【裁判字號】    99,抗,85
【裁判日期】    990430
【裁判案由】    聲明異議
【裁判全文】
臺灣高雄地方法院民事裁定                99年度抗字第85號
抗  告  人  乙○○
相  對  人  甲○○
上列抗告人因與相對人間支付命令聲明異議事件，對於中華民國
99年3 月30日本院99年度雄事聲字第7 號所為裁定，提起抗告，
本院管轄之第二審合議庭裁定如下：
  主  文
抗告駁回。
抗告程序費用新臺幣壹仟元由抗告人負擔。
  理  由
一、抗告意旨略以：依最高法院97年度台抗字第118 號裁定意旨
    觀之，戶籍登記之處所係推定住所之依據，除非有客觀之事
    實，足認當事人已久無居住於登記戶籍之地域，並已變更意
    思以其他地域為住所者，方得不能僅憑原戶籍登記之資料一
    律解為其住所，亦即如有證據足以證明當事人並無變更意思
    以其他地域為住所者，自得憑其原戶籍登記之資料為其住所
    。惟查相對人於民國97年3 月20日前來抗告人之診所就醫時
    ，其於門診紀錄表上個人資料欄，親撰住址為「高雄市左營
    區○○○路372 巷21號」（下稱系爭住址），而系爭住址與
    其於戶政機關所為之戶籍登記住所完全相符。由此可證，相
    對人並無變更意思以其他地域為住所之情事，揆諸前開判例
    趣旨，相對人親撰之系爭住址既與戶籍登記資料相符，當然
    得解為其住所地，則原核發支付命令以系爭住址，予以寄存
    送達，自無不合。至相對人提出之菜公里里長證明書並無任
    何法律上意義，況縱相對人住於該里，然此證明書亦無從確
    切證明相對人究竟有無變更意思以其他地域為住所之情事。
    又相對人就本事件向台灣屏東地方法院提出債務人異議之訴
    ，主張支付命令所為之寄存送達不合法，亦遭駁回。是原審
    忽略客觀事實及相對人親撰文件，竟予以廢棄，難謂適法云
    云。
二、按「送達應於應受送達人之住居所、事務所或營業所行之。
    」、「不知前項所定應為送達之處所或不能在該處所為送達
    時，得在應受送達人就業處所為送達」、「送達不能依前2
    條規定為之者，得將文書寄存送達地之自治或警察機關，並
    作送達通知書兩份，1 份黏貼於應受送達人住居所、事務所
    、營業所或其就業處所門首，另1 份置於該送達處所信箱或
    其他適當位置，以為送達。寄存送達自寄存之日起，經10日
    發生效力。」民事訴訟法第136 條第1 項、第2 項、第13 8
    條第1 項、第2 項分別定有明文。準此規定，可知送達原則
    上應於應受送達人之住居所、事務所、營業所或就業處所行
    之，不能依上開處所為送達時，始得寄存送達，合先敘明。
三、經查：
  （一）本件抗告人於98年9 月25日聲請對相對人核發支付命令
    （下稱系爭支付命令），經本院於同年10月2 日以98年度司
    促字第48749 號准予核發，並依抗告人之戶籍址即系爭住址
    送達，因未獲晤相對人，亦無有辨別事理能力之同居人或受
    僱人受領文書，乃於同年10月15日寄存於相對人設籍址所在
    之高雄市警察局左營分局左營派出所，有送達證書附卷可稽
    （見本院98年度司促字第48749 號卷第18頁）。嗣相對人於
    同年12月28日聲請撤銷系爭支付命令確定證明書，本院承辦
    司法事務官以其於合法送達後逾法定期間未異議為由，裁定
    駁回其聲請；相對人不服提起異議，經本院高雄簡易庭以98
    年度雄事聲字第7 號裁定廢棄原裁定。抗告人不服原審裁定
    提起抗告，抗告法院即應實體上審查有無撤銷系爭支付命令
    確定證明書之原因事實，亦即系爭支付命令是否合法送達與
    相對人收受，資為判斷抗告人之抗告有無理由之依據。
  （二）相對人於當時雖設籍於系爭住址，惟所謂住所，係以久
    住之意思住於一定地域，至於戶籍登記則為國人戶口管理之
    行政上需要而設立，是住所與設籍址非必為同一，仍須參酌
    其他相關資料以明。經查相對人因就業處所於屏東市○○路
    43號，於抗告人聲請系爭支付命令期間並未居住於系爭住址
    ，而係居住於其配偶設籍處，業據相對人提出里長證明書2
    紙及其配偶戶籍謄本附卷可查。又抗告人所提出相對人門診
    紀錄表之個人資料為97年3 月20日所填寫，與抗告人98年9
    月25日聲請核發支付命令已相距年餘，該個人資料是否仍與
    現況相符有待商榷，尚非無疑義；況抗告人於聲請核發支付
    命令時，曾於98年11月5 日陳報相對人通訊地址即上開就業
    處所地址（見本院98年度司促字第48749 號卷第21頁）。揆
    諸前揭規定，本院就系爭支付命令於98年10月15日依相對人
    設籍址寄存送達，而皆未對相對人住所及就業處所送達，自
    難認係合法之送達。而系爭支付命令既未經合法送達，聲明
    異議之法定期間即無從起算而不能確定，從而，本院承辦司
    法事務官裁定駁回相對人撤銷系爭支付命令確定證明書之聲
    請，即屬不當。相對人聲明異議，洵屬有理，原審廢棄原裁
    定，並無違誤，其理由雖有不同，但結果並無二致，仍應予
    維持。抗告意旨指摘原裁定不當，求予廢棄原裁定，為無理
    由，應予駁回。
四、據上論結，本件抗告為無理由，依民事訴訟法第495 條之1
    第1 項、第449 條第2項、第95條、第78條，裁定如主文。
中    華    民    國    99    年    4     月    30    日
                民事鳳山分庭審判長法      官  楊富強
                                  法      官  林意芳
                                  法      官  何悅芳
以上正本證明與原本無異。
如不服本裁定應於送達後10日內向本院提出再抗告狀（並按他造
當事人之人數附繕本），並繳納再抗告費新臺幣1,000 元。
再為抗告僅得以適用法規顯有錯誤為理由，並應委任律師為代理
人。
中    華    民    國    99    年    4     月    30    日
                                  書  記  官  陳俐嫺

司法院資訊處製作；財團法人民間司法改革基金會備份。
